【裁判字號】    98,訴,1002
【裁判日期】    980806
【裁判案由】    違反毒品危害防制條例
【裁判全文】
臺灣臺南地方法院刑事判決              98年度訴字第1002號
公  訴  人  臺灣臺南地方法院檢察署檢察官
被      告  甲○○
上列被告因違反毒品危害防制條例案件，經檢察官提起公訴（98
年度毒偵字第561號、第639號），被告於本院準備程序中就被訴
事實為有罪之陳述，經本院合議庭裁定由受命法官進行簡式審判
程序，判決如下：
    主  文
甲○○施用第二級毒品，累犯，處有期徒刑肆月，扣案夾鍊袋及
塑膠瓢匙各壹批、吸食器壹組，均沒收之；又施用第一級毒品，
累犯，處有期徒刑捌月，扣案海洛因貳包（驗後各淨重零點零伍
公克、零點壹伍參公克）沒收銷燬之，扣案海洛因之空包裝袋貳
個沒收之；又施用第一級毒品，累犯，處有期徒刑捌月，扣案海
洛因壹包（驗後淨重零點參壹貳公克）沒收銷燬之，扣案海洛因
空包裝袋壹個沒收之；又施用第二級毒品，累犯，處有期徒刑肆
月，扣案安非他命壹包（驗後淨重零點零玖玖公克）沒收銷燬之
，扣案安非他命空包裝袋壹個、吸食器壹組，均沒收之。應執行
有期徒刑壹年肆月，扣案海洛因參包（驗後各淨重零點零伍公克
、零點壹伍參公克、零點參壹貳公克）、安非他命壹包（驗後淨
重零點零玖玖公克），均沒收銷燬之，扣案海洛因及安非他命之
空包裝袋共肆個、夾鍊袋及塑膠瓢匙各壹批、吸食器貳組，均沒
收之。
    事實及理由
一、本件犯罪事實：甲○○前因違反毒品危害防制條例（施用毒
    品）案件，經本院91年度毒聲字第152號裁定送觀察、勒戒
    後，認無繼續施用毒品之傾向，於92年2月11日執行完畢，
    並由臺灣臺南地方法院檢察署檢察官以92年度毒偵緝字第7
    號為不起訴處分確定；嗣再因違反毒品危害防制條例（施用
    毒品），經本院以97年度簡字第889號有期徒刑3月確定。其
    另又因違反動產擔保交易法，經本院93年度簡字第1599號判
    決判處有期徒刑6月確定，甫於94年1月28日易科罰金執行完
    畢。詎其猶不思戒除毒癮惡習，明知海洛因及安非他命分別
    係毒品危害防制條例第2條第2項第1款及第2款所定之第一級
    毒品與第二級毒品，不得施用、持有，竟又分別基於施用第
    一級毒品海洛因及第二級毒品安非他命之犯意，於(一)97年10
    月23日15時許，在臺南市○○路邊車上，以將安非他命置入
    玻璃球內點火燒烤之方式，施用第二級毒品安非他命1次，
    後另又將海洛因摻入香菸點菸，施用第一級毒品海洛因1次
    。同年月24日1時40分許，因警另案搜索其位於臺南市○○
    路○段845巷46號住所，扣得其用以施用之海洛因2包（驗前
    分別淨重0.063公克及0.166公克，驗後各淨重0.05公克及
    0.153公克）、夾鍊袋及塑膠瓢匙各1批、吸食器1組，並經
    其同意採尿送驗，結果呈鴉片海洛因代謝物（嗎啡）、安非
    他命類（安非他命及甲基安非他命）陽性反應。(二)98年2月2
    5日12時30分許，在臺南縣永康市○○街31巷20號，先後以
    前揭施用毒品之方式，施用第一級海洛因、第二級毒品安非
    他命各1次。嗣於98年2月25日13時30分許，因另案通緝，在
    臺南縣永康市○○街31巷20號，經警扣得海洛因1包（驗前
    淨重0.321公克，驗後淨重0.312公克）、安非他命1包（驗
    前淨重0.109公克，驗後淨重0.099公克）及吸食器1組，並
    經其同意採尿送驗，結果呈鴉片海洛因代謝物（嗎啡及可待
    因）、安非他命類（安非他命及甲基安非他命）陽性反應。
二、上開犯罪事實之證據：
（一）被告於警詢、檢察官偵查中，及本院審理時之自白。
（二）犯罪事實(一)：詮昕科技股份有限公司97年12月9日濫用藥
      物尿液檢驗報告（報告編號：7B280891）、內政部警政署
      國道公路警察局第四警察隊送驗尿液個案名冊對照表、扣
      押物品目錄表、毒品初步檢驗報告書、高雄市立凱旋醫院
      97年11月21日高市凱醫驗字第8766號濫用藥物成品檢驗鑑
      定書各1紙、扣押物品照片4幀，及扣案海洛因2包（驗前
      分別淨重0.063公克及0.166公克，驗後各淨重0.05公克及
      0.153公克）、夾鍊袋及塑膠瓢匙各1批、吸食器1組。
（三）犯罪事實(二)：詮昕科技股份有限公司98年3月6日濫用藥物
      尿液檢驗報告（報告編號：00000000號）、臺南市警察局
      第三分局偵辦甲○○涉嫌毒品危害防制條例案送驗尿液及
      年籍對照表、扣押物品目錄表、初步檢驗報告書、高雄市
      立凱旋醫院98年4月8日高市凱醫驗字第9849號、98年4月
      15日高市凱醫驗字第9889號濫用藥物成品檢驗鑑定書各1
      紙、搜索及扣押物品照片7幀，及扣案海洛因1包（驗前淨
      重0.321公克，驗後淨重0.312公克）、安非他命1包（驗
      前淨重0.109公克，驗後淨重0.099公克）及吸食器1組。
三、按海洛因經注射入人體後，約80%於24小時內自尿中排出，
    代謝物嗎啡之平均可檢出時限約為26小時，安非他命則約70
    %於24小時內自尿中排出、約90%於96小時內自尿中排出，而
    國內尿液中甲基安非他命之檢驗僅鑑定其是否呈陽性反應，
    尚無定其含量，且甲基安非他命成分之檢出與其投與方式、
    投與量、個人體質、採尿時間與檢測儀器之精密度等諸多因
    素有關，雖僅憑尿液中呈安非他命陽性反應，並無法確實推
    算吸食時間距採集時間之長短，惟依上述資料推斷，最長可
    能不會超過4日（參行政院衛生署藥物食品檢驗局81年9月8
    日（81）藥檢壹字第8114885號及同年2月8日（81）藥檢壹
    字第001156號函），佐以被告查獲採尿時間，及其尿液送驗
    分別呈鴉片海洛因代謝物（嗎啡及可待因）、安非他命類（
    安非他命及甲基安非他命）陽性反應之結果，被告自白於上
    開時、地，分別施用第一級毒品海洛因及第二級毒品安非他
    命之犯行，足堪認定。
四、按92年7月9日新修正之毒品危害防制條例刪除「2犯」及「3
    犯」之規定，將施用毒品者簡化區分為初犯、再犯，並認施
    用毒品者係屬病患性犯人，以觀察、勒戒戒除其身癮，以強
    制戒治去除其心癮。經觀察、勒戒或強制戒治執行完畢釋放
    後，若係5年後再犯該條例第10條施用毒品罪者，檢察官應
    先聲請法院裁定令被告入勒戒處所觀察、勒戒，並視有無繼
    續施用毒品傾向，決定應予釋放、為不起訴之處分，或應聲
    請法院裁定令入勒戒處所強制戒治；若係5年內「再犯」同
    條例第10條施用毒品罪者，依同條例第23條第2項規定，檢
    察官則應依法追訴；且觀諸該條例第20條第3項，及同條例
    第23條第2項之修正理由，如施用毒品者係前經觀察、勒戒
    或強制戒治等治療程序執行完畢5年後，始再施用毒品之「
    初犯」，因前所執行之觀察、勒戒或強制戒治已足收戒除毒
    癮之效，自應重新執行觀察、勒戒或強制戒治等治療程序，
    並於治療程序執行完畢後，由檢察官為不起訴處分，毋庸對
    之追訴處罰；反之，在「再犯」之情形，因其先前所為治療
    程序顯未能收戒斷毒癮之效，且考量施用毒品者之再犯率偏
    高，乃簡化其刑事處遇程序，而逕予追訴處罰，不再施以治
    療程序。參酌上開立法理由，修正毒品危害防制條例就施用
    毒品者，祇於「初犯」及「5年後再犯」二種情形，有其追
    訴條件之限制，即須於初犯經觀察、勒戒或強制戒治釋放後
    ，5年內均無施用毒品之行為，始能認其前所實施之觀察、
    勒戒或強制戒治已足遮斷毒癮，而得於5年後再犯時，再予
    適用初犯之規定，重行觀察、勒戒等程序。倘5年內已經再
    犯，被依法追訴處罰，縱其第3次（或第3次以上）施用毒品
    之時間在初犯釋放5年以後，即與「5年後再犯」之情形有別
    ，而無5年戒斷期之存在，自無再經觀察、勒戒及強制戒治
    之必要，應由檢察官逕行起訴（最高法院95年度台非字第59
    號判決及95年第7次刑事庭會議決議、97年第5次刑事庭會議
    決議）。
五、經查，被告前因施用毒品案件，經送觀察、勒戒，於92年2
    月11日執行完畢，有臺灣高等法院被告前案紀錄表在卷可稽
    。被告於觀察、勒戒執行完畢5年內之97年1月間，已再犯施
    用毒品之罪，本件施用毒品之犯行，乃屬3犯以上，參諸前
    揭最高法院判決及刑事庭會議決議意旨，自應依法論科；且
    查海洛因、安非他命分別係屬毒品危害防制條例第2條第2項
    第1款、第2款所列之第一、二級毒品，核被告所為，分別係
    犯毒品危害防制條例第10條第1項、第2項之施用第一級、第
    二級毒品罪，且其施用前後持有第一、二級毒品之低度行為
    ，應為其施用之高度行為所吸收，不另論罪；又被告施用第
    一級、第二級毒品之各次犯行，犯意各別、方法互殊，應分
    論併罰之。另被告有如事實欄所載之違反動產擔保交易法前
    科，有臺灣高等法院被告前案紀錄表在卷可參，其於受徒刑
    執行完畢後5年內故意分別再犯本件有期徒刑以上之各罪，
    均為累犯，均應依法加重其刑。爰審酌被告迭經觀察、勒戒
    ，仍未能體認施用毒品對於自身健康之危害，仍有如事實欄
    所載多次施用毒品之前科紀錄，意志力薄弱，以及犯後業已
    坦承犯行，態度良好等一切情狀，分別量處如主文所示之刑
    ，並定其應執行刑。
六、扣案海洛因3包（驗前分別淨重0.063公克、0.166公克、
    0.321公克，驗後各淨重0.05公克、0.153公克、0.312公克
    ）、安非他命1包（驗前淨重0.109公克，驗後淨重0.099公
    克），不論屬於犯人與否，均應依毒品危害防制條例第18條
    第1項前段規定，沒收銷燬之；而其空包裝袋，既可與毒品
    析離，且為被告用以包裝海洛因及安非他命便於攜帶，為被
    告所有供其持有、施用海洛因及安非他命之物，與扣案供其
    施用安非他命所用之夾鍊袋及塑膠瓢匙各1批、吸食器2組等
    物，均依刑法第38條第1項第2款宣告沒收之。
據上論斷，應依刑事訴訟法第273條之1第1項、第299條第1項前
段、第310條之2、第454條，毒品危害防制條例第10條第1項、第
2項、第18條第1項，刑法第11條、第47條第1項、第51條第5款、
第38條第1項第2款，判決如主文。
本案經檢察官乙○○到庭執行職務
中    華    民    國    98    年    8     月    6     日
                  刑事第十二庭  法  官  魏玉英
以上正本證明與原本無異。
如不服本判決應於收受本判決後10日內向本院提出上訴書狀，並
應敘述具體理由。如未敘述上訴理由者，應於上訴期間屆滿後20
日內向本院補提理由書狀（均須按他造當事人之人數附繕本）「
切勿逕送上級法院」。
                                書記官  曾盈靜
中    華    民    國    98    年    8     月    6     日
附錄本案論罪科刑法條全文
毒品危害防制條例第10條
施用第一級毒品者，處6月以上5年以下有期徒刑。
施用第二級毒品者，處3年以下有期徒刑。


司法院資訊處製作；財團法人民間司法改革基金會備份。
